【裁判字號】    94,訴,659
【裁判日期】    950110
【裁判案由】    違反稅捐稽徵法
【裁判全文】
臺灣高雄地方法院刑事判決               94年度訴字第659號
公  訴  人  臺灣高雄地方法院檢察署檢察官
被      告  甲○○
選任辯護人  方春意律師
上列被告因違反稅捐稽徵法案件，經檢察官提起公訴（93年度偵
字第10387號），本院判決如下：
    主  文
甲○○無罪。
    理  由
一、公訴意旨略以：被告甲○○係設於高雄市○○區○○路1072
    號「高亞力工業有限公司」（下稱高亞力公司）之負責人，
    ，其明知告發人田泰康於民國87年間，並未在高亞力公司任
    職及領取薪資，竟偽填田泰康於該87年度領取新臺幣（下同
    ）18萬1,800 元之薪資各類所得扣繳暨免扣繳繳憑單而虛列
    營業支出，並向財政部高雄市國稅局（下稱高雄市國稅局）
    提出申報，藉此虛偽增加營業成本費用及減少營利所得之詐
    術，使稅捐機關於審核稅額時陷於錯誤，短計納稅義務人高
    亞力公司87年度之營利事業所得稅額，足以生損害於稅捐稽
    徵機關對稅捐稽徵之正確性，嗣經田泰康向財政部高雄市國
    稅局提出檢舉，始知悉上情，因認被告涉犯稅捐稽徵法第41
    條、第47條第1 款之逃漏稅捐罪嫌等語。
二、按犯罪事實應依證據認定之，無證據不得認定犯罪事實；不
    能證明被告犯罪者，應諭知無罪之判決；刑事訴訟法第154
    條第2 項、第301 條第1 項分別定有明文。又稅捐稽徵法第
    41條所規定之逃漏稅捐罪，依其文義解釋及該條無處罰未遂
    犯規定之情形以觀，應認係結果犯，必納稅義務人以詐術或
    其他不正當之方法為逃漏稅捐之手段，並因而造成逃漏稅捐
    之結果，始成立該罪（最高法院76年度台上字第208 號判決
    意旨參照），爰先予指明。
三、本件公訴人認被告涉犯逃漏稅捐罪嫌，無非係以田泰康之春
    龍開發股份有限公司（下稱春龍公司）在職證明書、春龍公
    司出勤紀錄（打卡單）、檢舉書，及高亞力公司各類所得扣
    繳暨免扣繳繳憑單、87年度營利事業所得稅結算申報書與同
    年度營利事業投資人明細及分配盈餘表各1 份為其論據。訊
    據被告對於其為高亞力公司之登記負責人，且田康泰於87年
    間並未在高亞力公司內任職、領薪等事實均不否認，惟堅決
    否認有逃漏稅捐之情事，且辯稱：本件納稅義務人即高亞力
    公司87年度之營利事業所得稅，乃係按同業利潤標準核定課
    稅者，是以尚不因虛列田泰康之薪資成本，致生短漏稅額之
    情事；再者，被告僅係在精神分裂症嚴重發作之際，收受國
    中同學1,000 元之代價以擔任高亞力公司之名義負責人，實
    際上從未曾參與公司任何之經營、運作，是以高亞力公司縱
    有逃漏稅捐情事，也非可責由無關之被告代罰等語。經查：
(一)告發人田泰康於87年間，乃另任職於春龍公司，並未在高亞
    力公司工作，亦未曾向該公司支領薪資或任何報酬，惟高亞
    力公司申報該年度之營利事業所得稅時，竟虛列田泰康於該
    年間曾支領有18萬1,800 元之薪資，以藉此增加公司之營業
    成本，及被告於該年間，乃係高亞力公司之登記負責人各節
    ，業據被告陳述在卷（參見臺灣高雄地方法院檢察署93年度
    偵字第10387 號卷，第44至45頁），並有田泰康之春龍公司
    在職證明書、春龍公司出勤紀錄（打卡單）、檢舉書，及高
    亞力公司各類所得扣繳暨免扣繳繳憑單、87年度營利事業所
    得稅結算申報書、同年度營利事業投資人明細及分配盈餘表
    與登記資料各1 份附卷足稽，自均堪認定。
(二)高亞力公司於申報87年度營利事業所得稅時，原申報之所得
    額固僅為310 萬6,228 元，惟高雄市國稅局斯時另依所得稅
    法第83條規定，按同業利潤標準核課高亞力公司當年度之所
    得額應係為478 萬3,599 元，是以如將虛列之田泰康薪資18
    萬1,800 元剔除後，高亞力公司原應申報之所得額雖應略增
    加為328 萬8,028 元（計算式是為：310 萬6,228 元＋18萬
    1,800 元），惟與原核定之數額相較，猶尚無短漏所得額乙
    情，有高雄市國稅局94年11月4 日財高字第0940065938號復
    函1 紙在卷足資佐據（本院卷第147 頁），則在稅捐稽徵機
    關依法改按同業利潤標準，核課高亞力公司以以一更高之營
    利事業所得額情況下，高亞力公司顯並未因虛列田泰康之薪
    資，致造成逃漏稅捐之結果，也至堪認定。
(三)綜上所述，高亞力公司縱有虛列營業薪資成本以逃漏稅捐之
    故意，惟並未發生逃漏稅捐之結果，揆諸首揭說明，公訴人
    指陳高亞力公司涉嫌逃漏稅捐之犯行，即尚與稅捐稽徵法第
    41條之法定構成要件未合，本院自無由逕以該罪相繩，從而
    為高亞力公司登記負責人之被告，亦顯不生應依該法第47第
    1 款規定代罰之問題。此外，復查無其他積極證據足以證明
    高亞力公司確有公訴人所指逃漏稅捐之犯行而應由被告代罰
    之情事，本件犯罪即屬不能證明，依法自應為無罪判決之諭
    知。
據上論斷，應依刑事訴訟法第301 條第1 項，判決如主文。
本案經檢察官乙○○到庭執行職務。
中    華    民    國    95    年    1     月    10    日
                  刑事第十庭  審判長法  官  徐美麗
                                    法  官  楊淑珍
                                    法  官  莊珮吟
以上正本證明與原本無異。
如不服本判決，應於判決送達後10日內，向本院提出上訴狀。
中    華    民    國    95    年    1     月    10    日
                                    書記官  蔡妮君


司法院資訊處製作；財團法人民間司法改革基金會備份。
